【裁判字號】    92,上易,78
【裁判日期】    920319
【裁判案由】    侵占等
【裁判全文】
臺灣高等法院刑事判決                  九十二年度上易字第七八號
    上  訴  人
    即  被  告  乙○○
              (原名曾鈞星)
右上訴人，因侵占等案件，不服臺灣桃園地方法院，九十一年度易字第二七四號，中
華民國九十一年十月二十三日第一審判決（起訴案號：臺灣桃園地方法院檢察署八十
九年度偵字第一二三四六號）提起上訴，本院判決如左：
    主      文
原判決撤銷。
乙○○連續意圖為自己不法之所有，以詐術使人將本人之物交付，累犯，處有期徒刑
伍月，如易科罰金以佰元折算壹日。
    事      實
一、乙○○因業務過失傷害案於八十五年三月二十二日經台灣高等法院花蓮分院判處
    有期徒刑三月確定於八十五年五月八日易科罰金執行完畢，仍不知改悔，於八十
    八年十二月間起至八十九年三月一日受僱設於台南縣仁德鄉○○路八九三號「永
    信交通企業有限公司」（下稱永信公司）擔任司機職務，開公司貨車為客戶載送
    貨物至指定地點，亦曾持公司之發票向客戶收取運費繳回公司，詎其於八十九年
三月一日運送最後一批貨後未經批准即離職，因認永信公司給付之薪資不足，竟
    基於意圖為自己不法所有之概括犯意，於同年三月中旬後數日間（十六日～三十
    一日）佯以永信公司名義向廣告食品股份有限公司（下稱廣告公司）、友情食品
    股份有限公司（下稱友情公司）要求收取運費，致使該二客戶陷於錯誤，而陸續
    交付運費，其中廣告公司支付八十九年一月份運費新台幣（下同）七萬八千四百
    零四元、二月份運費一萬零七百十元，友情公司支付二月份運費三萬二千五百五
    十元，共計十二萬一千六百六十四元，得手後花用完畢，嗣因永信公司欲向該二
    客戶收取運費而查悉上情。
二、業經永信公司向台灣桃園地方法院檢察署檢察官告發，偵查起訴。
    理      由
一、右開事實，訊據上訴人即被告乙○○（下稱被告）坦承其離職之後前往廣告公司
    、友情公司收取運費留供己用不諱，惟矢口否認犯行，辯稱：伊任職永信公司確
    與公司約定，伊招攬客戶之運費自己收，並就運費與公司五五分帳，因離職後公
    司尚積欠其薪水約十萬元，故所收運費未交回公司云云。
二、經查：
  (一)被告向廣告公司、友情公司連續詐取運費等情，業據永信公司代表人甲○○○指
    述綦詳、證人林金明亦為永信公司之司機指稱收取運費先扣一成稅金發票，九成
    分三份，一份供車子維修油錢，一份給司機和一份給公司，核與永信公司所提薪
    資計算方式表（偵查卷附）相符，被告所辯五五分帳因屬無據又違常情顯無可取
    。
  (二)被告詐得運費，有廣告公司轉帳傳票、友情公司貨款收到簽覆回單各一紙在偵查
    卷可稽，而證人陳乙廷、施鍾江於原審亦證述運費由被告收走，被告離職後既非
    永信公司之司機，竟以永信公司名義向客戶詐收運費，有詐術、有不法所有意圖
    ，同屬詐欺，事證已足，犯行洵堪認定。
三、核被告所犯，係刑法第三百三十九條第一項之詐欺取財罪，被告多次詐欺犯行，
    時間緊接，方法相同，所犯罪名構成要件相同，顯基於概括之犯意反覆為之，為
    連續犯以一罪論並加重其刑。又被告有事實欄所載執行有期徒刑三月完畢之紀錄
    ，有本院被告全國前案紀錄表附原審卷可稽，其於五年以內再犯有期徒刑以上之
    本罪，為累犯，應加重其刑。
四、原審變更檢察官之起訴法條改按業務侵占罪論究，法律見解已有可議，按起訴書
    之基本事實指被告未經該公司授權向客戶收取運費，顯然就收取運費無委任關係
    ，何況本件被告係在離職之後，佯以公司名義詐取運費花用與易持有為所有侵占
    態樣有別，被告上訴否認犯罪雖無可取，然原判決既有可議，自無可維持，應予
    撤銷改判。審酌被告犯罪動機、目的、造成危害、犯罪後已與告發人和解等情狀
    ，量處如主文第二項所示之刑。又被告行為後刑法第四十一條已於九十年一月四
    日修正同年月十日公布同年月十二日生效，凡犯最重本刑五年以下有期徒刑以下
    之罪，而受六個月以下有期徒刑或拘役之宣告已得易科罰金，比較新舊法自以修
    正新法有利於被告，爰併予以諭知易科罰金之折算標準。
據上論斷，應依刑事訴訟法第三百六十九條第一項前段、第三百六十四條、第二百九
十九條第一項前段、刑法第二條第一項前段、第五十六條、第三百三十九條第一項、
修正刑法第四十一條第一項、罰金罰鍰提高標準條例第一條前段、第二條，判決如主
文。
本案經檢察官賴俊雄到庭執行職務。
中    華    民    國    九十二    年      三        月      十九        日
                        臺灣高等法院刑事第十八庭
                            審判長法  官  吳      敦
                                  法  官  劉  慧  芬
                                  法  官  吳  明  峰
右正本證明與原本無異。
不得上訴。
                                  書記官  李  華  安
中    華    民    國    九十二    年      三        月    二十一        日
附錄：本案論罪科刑法條全文
刑法第三百三十九條第一項
意圖為自己或第三人不法之所有，以詐術使人將本人或第三人之物交付者，處五年以
下有期徒刑、拘役或科或併科一千元以下罰金。


司法院資訊處製作；財團法人民間司法改革基金會備份。
